臺灣臺北地方法院簡易民事判決
110年度店簡字第1555號
原      告  林明建  
被      告  馬希超  


上列當事人間損害賠償事件，原告提起刑事附帶民事訴訟，經本
院刑事庭裁定移送前來（110年度審交簡附民字第24號），於民
國111年3月16日言詞辯論終結，本院判決如下：
　　主    文
被告應給付原告新臺幣肆拾貳萬玖仟柒佰參拾肆元，及自民國一
百一十年八月四日起至清償日止，按年息百分之五計算之利息。
原告其餘之訴駁回。
訴訟費用由被告負擔百分之四十六，餘由原告負擔。
本判決原告勝訴部分得假執行；但被告如以新臺幣肆拾貳萬玖仟
柒佰參拾肆元為原告預供擔保後，得免為假執行。
原告其餘假執行之聲請駁回。
    事實及理由
一、按訴狀送達後，原告不得將原訴變更或追加他訴，但請求之
    基礎事實同一者、擴張或縮減應受判決事項之聲明者，不在
    此限，民事訴訟法第255 條第1 項第2款、第3款定有明文。
    本件原告原起訴聲明：被告應給付原告新臺幣（下同）90萬
    元，及自起訴狀繕本送達翌日起至清償日止，按年息百分之
    5計算之利息；願供擔保，請准宣告假執行。嗣變更聲明為
    ：被告應給付原告92萬8145元，及自起訴狀繕本送達翌日起
    至清償日止，按年息百分之5 計算之利息；願供擔保，請准
    宣告假執行。核屬擴張應受判決事項之聲明，揆諸首揭規定
    ，應予准許。又被告經合法通知，未於言詞辯論期日到場，
    復核無民事訴訟法第386 條各款情形，爰依原告聲請，由其
    一造辯論而為判決。
二、原告主張：
　　原告於民國109年7月15日23時42分許，駕駛車牌號碼000-00
    00號計程車(下稱系爭車輛)，沿臺北市中正區長沙街1 段由
    東往西方向行駛，途經桃源街之閃光號誌交岔路口時，當時
    天候陰、夜間有照明、柏油路面、路面乾燥、無缺陷、無障
    礙物、視距良好，適被告駕駛車牌號碼000-0000號計程車，
    沿同市區桃源街由南往北行駛至上開路口，疏未注意行經閃
    光紅燈號誌路口表示「停車再開」，車輛應減速接近，先停
    止於交岔路口前，讓幹道車優先通行後，認為安全時方得續
    行慢行，兩車遂發生碰撞，致原告受有左膝擦挫傷及腰部挫
　　傷等傷害，被告應賠償原告下列款項：
(一)醫療費用945元。
(二)汽車拖救費用1500元。
(三)不能營業之損失7萬8700元：
　　依據臺北市計程車業每月查定銷售額，排氣量2000cc以上之
    計程車為每月3 萬9350元，系爭車輛因被告不法侵害而進廠
　　維修2個月，致原告在此期間不能營業，所失利益為7萬8700
　　元(計算式：3萬9350元×2個月＝7萬8700元)；
(四)系爭車輛維修費用65萬元：
　　原修理費用為68萬9895元，後因維修廠給予優惠，以65萬元
    計價。
(五)系爭車輛減損費用19萬元及為鑑定減損費用而支出之鑑定費
    用4000元：
　　系爭車輛雖已修復，惟事故車會產生交易上貶損，故原告委
    請臺灣區汽車修理同業公會進行鑑價，其來函表示系爭車輛
    減損價值為19萬元，原告並因而支出鑑定費用4000元。
(六)本件行車事故鑑定費用3000元。
　　以上共計92萬8145元。為此，爰依侵權行為之法律關係，請
    求被告賠償，並聲明：被告應給付原告92萬8145元，及自起
    訴狀繕本送達翌日起至清償日止，按年息百分之5 計算之利
　　息；願供擔保，請准宣告假執行。
三、被告未於言詞辯論期日到場，亦未提出書狀為任何聲明或陳
    述。
四、得心證理由：
(一)按當事人主張有利於己之事實者，就其事實有舉證之責任，
    民事訴訟法第277條定有明文。又民事訴訟如係由原告主張
    權利者，應先由原告負舉證之責，若原告先不能舉證，以證
    實自己主張之事實為真實，則被告就其抗辯事實即令不能舉
    證，或其所舉證據尚有疵累，亦應駁回原告之請求。再者，
    主張依侵權行為之法律關係請求損害賠償之人，必須就侵權
    行為之成立要件，包括：其權利被侵害、該侵害具不法性、
    行為人有故意或過失、權利被侵害者受有損害、損害與侵權
    行為間有因果關係等節負舉證之責。又汽車、機車或其他非
    依軌道行駛之動力車輛，在使用中加損害於他人者，駕駛人
    應賠償因此所生之損害，民法第184條第1項、191條之2分別
　　定有明文。
(二)原告主張之事實，業據提出臺北市立聯合醫院(下稱聯合醫
    院)門急診費用收據2紙、道路拖救收據、臺北市稅捐稽徵處
    90年3月30日北市稽工甲字第8912737100號函、北都汽車股
    份有限公司安坑服務廠估價單、車損照片、統一發票2 紙、
    臺灣區汽車修理工業同業公會110 年5月5日台區汽工(宗)字
    第110156號函及鑑定費用發票等件為證，並經本院依職權調
    取臺北市政府警察局交通警察大隊交通案卷（含道路交通事
    故現場圖、初步分析研判表、調查報告表、談話紀錄表、現
    場照片等）核閱屬實。而被告已於相當時期受合法之通知，
    於言詞辯論期日不到場，亦未提出書狀爭執，依本院調查之
　　結果，堪信原告之主張為真實。
(三)被告因過失不法致原告受有損害，已如前述，則原告主張被
    告應負侵權行為損害賠償責任，亦屬有據。茲就原告請求之
　　金額及項目審酌如下：
　1.已支出醫療費用部分：
　　原告主張其因系爭車禍受傷而支出醫療費用945 元，業經提
    出聯合醫院門急診費用收據2紙(本院卷第131頁)為證，是原
　　告主張受有醫療費用945元之損害，為有理由。
　2.汽車拖救費用部分：
　　原告主張因系爭車禍而支出拖車費1500元部分，業據其提出
    道路拖救收據(本院卷第133 頁)為證，是原告此部分之請求
　　，應屬有據。
　3.不能營業之損失部分：
　　原告主張系爭車輛因本件事故受損而進廠維修2個月，致其
    受有不能營業之損失7萬8700元乙節，據其提出臺北市稅捐
    稽徵處90年3月30日北市稽工甲字第8912737100號函(本院卷
    第135頁)為憑。依上開函文意旨，排氣量2000cc以上之計程
    車，每月核定銷售額為3萬9350元。又依原告提出之上開估
    價單(本院卷第179頁)、發票(本院卷第177頁)所示，系爭車
    輛自109年7月21日入廠估價至同年9月10日完工取車日，歷
    時52日，故原告因系爭車輛送修而不能營業之日數為52日，
    其得向被告請求之營業損失應為6萬8207元(計算式：3萬935
    0元/30日x52日＝6萬8207元，元以下四捨五入)，逾此部分之
    請求，則屬無據，應予駁回。
  4.系爭車輛維修費用部分：
　　按物被毀損時，被害人除得依民法第196 條請求賠償外，並
    不排除民法第213 條至第215 條之適用。依民法第196 條請
    求賠償物被毀損所減少之價額，得以修復費用為估定之標準
    ，但以必要者為限（例如︰修理材料以新品換舊品，應予折
    舊），此有最高法院77年度第9 次民事庭會議決議可資參照
    。經查，原告主張系爭車輛修理費為68萬9895元，並提出估
    價單為證，又系爭車輛係於108年9月（推定為9月15日）出
    廠，迄本件事故發生時即109年7月15日受損時，已使用約11
    月，有公路監理電子閘門查詢資料在卷可稽(本院卷第15頁)
    。原告之系爭車輛零件修復，既係以新品換舊品，依前開說
    明，更新零件之折舊價差顯非必要，自應扣除。依行政院所
    頒固定資產耐用年數表及固定資產折舊率之規定，運輸業用
    客車之耐用年數為4 年，依定率遞減法每年折舊1000分之43
    8，則上開零件扣除折舊後之修復費用估定為35萬5261元（
    詳如附表之計算式）。此外，原告另支出工資9萬6310元，
    無庸折舊，故原告得主張之車輛維修費用共計為45萬1571元
    （計算式：35萬5261元＋7萬9124元＋1萬7186元＝45萬1571元
    ），逾此部分之請求，尚乏依據，應予駁回。
  5.系爭車輛減損價值及為鑑定價值減損費用而支出之鑑定費部
    分：
 (1)系爭車輛減損價值部分：
　　又物之毀損在技術上雖經修復，但交易相對人往往因對於其
    是否仍存在瑕疵或使用期限因而減少，存有疑慮，導致交易
    價格降低，此即所謂交易上貶值，被害人若能證明此貶損之
    存在，應認其貶損之價額亦為物因毀損所減少之價額。本件
    原告主張系爭車輛雖修復完成，但該車價值折損19萬元乙節
    ，有原告提出之臺灣區汽車修理工業同業公會110 年5 月5 
    日台區汽工(宗)字第110156號函（見本院卷第191頁）之鑑
    價證明在卷可憑， ，則系爭車輛雖已修復，然仍於一般市
    場交易中受有客觀上物品財產價額減少之積極損害，並與被
    告過失行為具有相當因果關係，是原告請求被告應賠償系爭
    車輛價值減損之19萬元，自屬有據。
 (2)為價定價值減損費用而支出之鑑定費用部分：
　　原告主張其為鑑定系爭車輛價值減損情形，因而支出鑑定費
    用4000元，業經提出臺灣區汽車修理同業公會鑑定費用發票
    (本院卷第193頁)為證，是原告主張受有此部分鑑定費用400
    0 元之損害，為有理由。
　6.本件行車事故鑑定費用部分：
　　原告主張其為釐清本件車輛肇事責任而支出行車事故鑑定費
    用3000 元，然原告並未提出相關證明供本院審酌，故其就
    本件行車事故鑑定費用部分之主張，實不足採，其請求無理
    由。
　7.綜上所述，原告因本件事故所受之損害，於請求71萬6223元
　　之範圍內（計算式：醫療費用945元＋汽車拖救費用1500元＋
    不能營業之損失6萬8207元＋系爭車輛維修費用45萬1571元＋
    系爭車輛減損價值19萬元＋系爭車輛減損價值鑑
　　定費用4000元＝71萬6223元），為有理由。　
(四)再按損害之發生或擴大，被害人與有過失者，法院得減輕賠
    償金額或免除之。民法第217條第1項定有明文。經查，本件
    交通事故之發生，經臺北市政府車輛行車事故鑑定會進行鑑
    定，其鑑定意見為：「一、馬希超駕駛TDN-2356號營小客車
    (A車)：支線道車不讓幹線道車先行。(肇事主因)。二、林
    明建駕駛TDN-5998號營小客車(B車)：行經閃光號誌路口未
    減速慢行(依影像)。(肇事次因)。」，有系爭鑑定意見書在
    卷可佐(臺灣臺北地方檢察署110年度調偵字第598號卷第17
    至20頁)，足認兩造於本件車禍之發生均有過失。本院審酌
    兩造肇事原因力之強弱與過失之輕重，認本件車禍之發生應
    由原告負擔十分之四、被告負擔十分之六之過失責任，始屬
    相當。是以，原告因系爭車禍所受之損害71萬6223元，扣除
    應減輕被告四成之賠償責任後，原告請求被告賠償42萬9734
    元（計算式：71萬6223元×60%＝42萬9734元，元以下四捨五
　　入），為有理由，逾此範圍之請求，則屬無據。
五、綜上所述，原告依侵權行為之法律關係，請求被告給付42萬
    9734元，及自起訴狀繕本送達翌日即110 年8月4日起至清償
    日止，按年息百分之5 計算之利息，為有理由，應予准許，
　　逾此部分，則無理由，應予駁回。　
六、本件原告勝訴部分係適用簡易程序所為被告敗訴之判決，依
    民事訴訟法第389 條第1 項第3 款規定，應依職權宣告假執
    行，並依同法第392條第2項規定，依職權宣告被告如為原告
　　預供擔保，得免為假執行。至原告其餘假執行之聲請，因訴
    之駁回而失所依據，應予駁回。
七、訴訟費用負擔之依據：民事訴訟法第79條。
中　　華　　民　　國　　111 　年　　3 　　月　　30　　日
                  臺灣臺北地方法院新店簡易庭　　
                              法  官　張淑美 
以上正本係照原本作成。
對於本件判決如有不服，應於收受送達後20日內向本院提出上訴
書狀，上訴於本院合議庭，並按他造當事人之人數附具繕本。
中　　華　　民　　國　　111 　年　　3 　　月　　30　　日
                              書記官  馮姿蓉 
附表
-----
折舊時間           金額
第1年折舊值        593,585×0.438×(11/12)=238,324
第1年折舊後價值    593,585-238,324=355,261